臺灣雲林地方法院刑事判決　　　　　　　 93年度訴字第263號
公　訴　人　臺灣雲林地方法院檢察署檢察官
被　　　告　甲○○　男　51歲.
　　　　　　　　　　　（
上列被告因毒品危害防制條例案件，經檢察官提起公訴（93年度
毒偵字第402 號），本院判決如下：
    主  文
甲○○施用第一級毒品，累犯，處有期徒刑壹年陸月。
    事  實
一、甲○○前曾於民國86年間因竊盜案件，經臺灣板橋地方法院
    於87年1 月13日，以86年度易字第6662號判處有期徒刑7 月
    ，並於87年2 月23日確定；又於86年間因違反麻醉藥品管理
    條例案件，經臺灣板橋地方法院於86年8 月30日，以86年度
    易字第5718號判處有期徒刑5 月，並於86年10月3 日確定；
    二罪後經定應執行刑為有期徒刑10月，甫於88年11月7 日執
    行完畢。又因施用毒品案件，經觀察、勒戒，認有繼續施用
    毒品之傾向，經送入戒治處所強制戒治期滿後，由臺灣臺東
    地方法院檢察署檢察官於92年4 月6 日，以92年度戒毒偵字
    第6 號為不起訴處分確定。詎仍不思悔改，於前開強制戒治
    執行完畢釋放後五年內又基於施用第一級毒品之犯意，於92
    年12月22日下午2 時20分許採尿前回溯72小時內某時，在不
    詳處所，以不詳方式，施用第一級毒品海洛因1 次。嗣於92
    年12月22日下午2 時20分許，為警依毒品危害防制條例第25
    條第2 項規定強制採驗尿液送驗後，結果呈鴉片類陽性反應
    ，始悉上情。
二、案經雲林縣警察局臺西分局報請臺灣雲林地方法院檢察署檢
    察官偵查起訴。
    理  由
一、訊據被告甲○○矢口否認有何於上揭時間施用第一級毒品海
    洛因之犯行，辯稱：並未吸毒，是騎機車頭受傷10多天，有
    尿，故認為檢驗出來的陽性反應可能是因為注射的關係云云
    。惟查，被告於92年12月22日下午2 時20分許，為警所採集
    之尿液經送詮昕科技股份有限公司以GC/MS 方法檢驗確認後
    ，確呈毒品嗎啡及可待因陽性反應，有雲林縣警察局台西分
    局列管毒品人口尿液檢體送驗紀錄表、詮昕科技股份有限公
    司濫用藥物尿液檢驗報告各1 紙附卷可稽。況依文獻記載，
    一般人注射海洛因或嗎啡後經體內吸收代謝約30分鐘後，以
    嗎啡型態為主開始排入尿中，而以最初6 至12小時排泄量最
    多，約有75% 之毒品代謝物（嗎啡）可在注射後24小時內陸
    續由尿中排出體外，剩餘量則可能在數日內分別排出體外，
    故一般而言，施用多量毒品者，於施用後4 、5 日內仍有可
    能檢出低濃度毒品反應，足見被告於受採尿時回溯前72小時
    內某時，確有施用第一級毒品海洛因之情事。再被告受傷後
    於華濟醫院住院期間及出院後所使用之藥物並未含有嗎啡成
    分一節，亦據證人即被告住院時之主治醫師丙○○於93年11
    月1 日在本院審理時證述：「（檢察官問：被告因何疾病就
    診？）頭部外傷，有腦震盪，有多處挫傷，大約在肚子、左
    手，有撕裂傷，大約在前額地方6 乘以0.5 公分，以面積算
    ，右臉5 乘以0.5 ，我想被告臉上現在還有疤痕，還有多處
    的擦傷，也是在臉部，跟左足背，還有左手掌有骨折，後來
    ）沒有開刀，用藥物治療。..... 。（檢察官問：這類疾病
    處理方式藥物？）腦震盪分輕度、中度、重度。像被告情形
    屬輕微腦震盪腦震盪輕度有止痛藥，包括消炎藥，怕傷口疼
    痛。..... 。（檢察官問：嗎啡、古柯鹼這類，輕微腦震盪
    是否有使用？）輕微比較不會使用，但是也有可能使用，若
    頭痛比較厲害，就會使用，因為分輕度、重度，是依照昏迷
    指數來分。..... 。被告都在一般病房。..... 。（檢察官
    問：也就是說被告應該是沒有昏迷情形？）被告昏迷指數12
    分到14分左右。直到後來進步到15分，這是屬於正常。....
    . 。若痛的很厲害，即使病人屬輕度頭部外傷，有時會給他
    一些嗎啡或古柯鹼之類，因為有人痛到休克，所以我們會顧
    慮病人感受。..... 。（檢察官問：被告出院藥物？）第一
    個是肌肉鬆弛劑、最後這個是可待因咳嗽藥水，這個藥等於
    會有可待因成分。這些咳嗽藥水成分，可以到華濟醫院拿藥
    去檢驗，因為裡面會有加很多成分。這個藥會停留體內多久
    時間，成分化驗出來，或找藥典都可以找到。（檢察官問：
    是否還有其他藥物可能含有嗎啡或可待因成分？）病歷裡面
    看起來沒有。第二個藥是鎮定劑，第三個藥是軟便劑，第四
    個藥是促進他腦部循環的藥，第五個藥是頭暈的藥，都沒有
    含嗎啡成分。值得懷疑的是咳嗽藥水，但是應該沒有嗎啡成
    分。」等語綦詳，並有華濟醫院93年11月18日華（圖）字第
    93111802號函1 紙及所附之被告病歷資料1 份在卷可參，益
    證被告為警所採集送驗後呈鴉片類陽性反應之尿液，並非因
    72小時內某時施用第一級毒品海洛因之行為，要無可疑。此
    外，復有臺灣臺東地方法院檢察署檢察官92年度戒毒偵字第
    6 號不起訴處分書1 紙附卷可憑，則被告確係於強制戒治執
    行完畢釋放後5 年內，再犯施用毒品危害防制條例之施用第
    一級毒品罪，至為灼然。綜上所述，被告所辯顯係事後卸責
    之詞，不足採信，事證明確，被告犯行應堪認定。
二、查被告甲○○行為後，毒品危害防制條例已於92年7 月9 日
    修正公布，並自93年1 月9 日起施行生效，且被告本案犯行
    係屬第2 次犯，繫屬於本院之時間為93年5 月4 日，則不論
    依照修正前或修正後之毒品危害防制條例規定，均應依法論
    科，且因施用第一級毒品之法定刑，於修正前、後並無變更
    ，故本件尚不生新法或舊法較有利於被告之情形，先予敘明
    。次查海洛因，係毒品危害防制條例第2 條第2 項第1 款所
    定之第一級毒品。是核被告甲○○所為，係犯毒品危害防制
    條例第10條第1 項之施用第一級毒品罪。被告施用第一級毒
    品前後持有第一級毒品之低度行為應為施用第一級毒品之高
    度行為所吸收，不另論罪。又被告前曾於86年間因竊盜案件
    ，經臺灣板橋地方法院於87年1 月13日，以86年度易字第66
    62號判處有期徒刑7 月，並於87年2 月23日確定；又於86年
    間因違反麻醉藥品管理條例案件，經臺灣板橋地方法院於86
    年8 月30日，以86年度易字第5718號判處有期徒刑5 月，並
    於86年10月3 日確定；二罪後經定應執行刑為有期徒刑10月
    ，甫於88年11月7 日執行完畢，有臺灣高等法院被告前案紀
    錄表1 份在卷可參，其於前開有期徒刑執行完畢後5 年內再
    犯本件有期徒刑以上之罪，為累犯，應依刑法第47條規定，
    加重其刑。爰審酌被告前曾有肅清煙毒條例、麻醉藥品管理
    條例、竊盜等前科，素行並非良好，又經送觀察、勒戒及強
    制戒治後，獲不起訴處分確定，竟再犯本件之罪，顯無悔改
    之意，及其僅國小畢業，教育程度不高，在果園工作，收入
    亦不豐，又其犯罪之目的單純、手段平和、所生危害非詎，
    然犯罪後猶飾詞狡辯，矢口否認犯行，態度惡劣，且經本院
    先後通緝2 次方到案，致審理延宕多時，浪費司法資源，並
    考量施用毒品者均有相當程度之成癮性及心理依賴性，其犯
    罪心態與一般刑事犯罪之本質並不相同等一切情狀，量處如
    主文所示之刑。
據上論斷，應依刑事訴訟法第299 條第1 項前段，毒品危害防制
條例第10條第1 項、第23條第2 項，刑法第11條前段、第47條，
判決如主文。
本案經檢察官乙○○到庭執行職務。
中　　華　　民　　國　　94　　年　　5 　　月　　27　　日
                  刑事第五庭     審判長法  官  陳定國
                                       法  官  李明益
                                       法  官  廖淑華
以上正本證明與原本無異。
如不服本判決，應於判決收受後10日內，向本院提出上訴狀（須
附繕本）。
                                       書記官  張菀純
中　　華　　民　　國　　94　　年　　5 　　月　　27　　日
附錄法條：毒品危害防制條例第10條
施用第一級毒品者，處 6 月以上 5 年以下有期徒刑。
施用第二級毒品者，處 3 年以下有期徒刑。
